【裁判字號】    98,聲,197
【裁判日期】    980506
【裁判案由】    發還提存物
【裁判全文】
臺灣嘉義地方法院民事裁定  98年度聲字第197號
聲  請  人  台中商業銀行股份有限公司斗南分公司
法定代理人  甲○○
相  對  人  乙○○
上列聲請人聲請發還提存物事件，本院裁定如下：
    主  文
聲請駁回。
    理  由
一、本件聲請意旨略以：聲請人前依本院96年度裁全字第1323號
    假扣押裁定，提存如主文所示之金錢為相對人供擔保（即本
    院96年度存字第814 號提存事件），就相對人之財產為假扣
    押在案。茲因聲請人已撤回該假扣押執行之聲請，並定21日
    期間催告受擔保利益人即相對人行使權利而相對人迄未行使
    ，爰依法聲請返還提存物等語，並提出假扣押裁定、提存書
    、撤回假扣押執行聲請狀、本院民事執行處函、存證信函、
    郵件回執各1 件（均為影本）為證。
二、按訴訟終結後，供擔保人證明已定20日以上之期間，催告受
    擔保利益人行使權利而不行使，或法院依供擔保人之聲請，
    通知受擔保利益人於一定期間內行使權利並向法院為行使權
    利之證明而未證明者，法院應依供擔保人之聲請，以裁定命
    返還其提存物，民事訴訟法第104 條第1 項第3 款定有明文
    。前開規定，於其他依法令供訴訟上之擔保者準用之；同法
    第106 條前段亦有規定。準上規定，供擔保人聲請返還提存
    物係以於訴訟終結後定20日以上期間催告行使權利或聲請法
    院通知受擔保利益人於一定期間內行使權利為要件之一，則
    該催告或通知必須在訴訟終結之後，否則不生催告之效力。
    又民事訴訟法第104 條第1 項第3 款所謂訴訟終結，在因假
    扣押或假處分所供擔保之場合，因該擔保係為保障受擔保利
    益人因假扣押或假處分所受損害而設，倘執行法院已依假扣
    押或假處分裁定為假扣押或假處分之執行，則在執行法院撤
    銷執行程序前，受擔保利益人所受損害仍可能繼續發生，損
    害額既未確定，自難強令其行使權利，故必待假扣押或假處
    分之執行程序已撤銷，始得謂為訴訟終結。亦即供擔保人縱
    已聲請撤銷假扣押或假處分裁定並經法院撤銷假扣押或假處
    分裁定確定，惟假扣押或假處分之執行程序並未經法院撤銷
    時，則仍不能認訴訟已經終結。準此，供擔保人於法院撤銷
    假扣押或假處分之執行程序前，依民事訴訟法第104 條第1
    項第3 款前段所為催告或法院依該供擔保人之聲請，依同款
    後段規定所為之通知，尚不生催告或通知之效力。
三、聲請人主張其依本院假扣押裁定供擔保為假扣押執行及本件
    假扣押程序已因撤回而終結等事實，固據本院調取前揭假扣
    押卷宗、提存卷宗及本院96年度執全字第662 號假扣押執行
    卷宗查明屬實；惟本院民事執行處依聲請人之撤回執行聲請
    ，於民國98年2 月13日通知嘉義縣水上地政事務所因聲請人
    撤回執行，並囑託將該案執行債權人變更為中國信託商業銀
    行股份有限公司，另通知債務人即相對人，嘉義縣水上地政
    事務所及相對人均於98年2 月25日收受通知，有送達證書可
    按。而聲請人用以催告相對人行使權利者係斗南郵局98年2
    月12日第00026 號存證信函，相對人則於98年2 月13日收受
    ，亦有存證信函及郵件回執可按。是聲請人對相對人所為行
    使權利之催告，係在本件假扣押執行程序終結前所為，依上
    開說明，上開催告不生效力，應認聲請人尚未依法催告相對
    人行使權利。從而，聲請人聲請返還擔保物，於法無據，不
    能准許。
中    華    民    國    98    年    5     月    6     日
                  民事第一庭  法  官  林望民
以上正本係照原本作成。
如對本裁定抗告須於裁定送達後10日內向本院提出抗告狀，並應
繳納抗告裁判費新台幣1,000元。
中    華    民    國    98    年    5     月    6     日
                              書記官  陳慶時


司法院資訊處製作；財團法人民間司法改革基金會備份。
